臺灣高等法院高雄分院民事判決　　　　　94年度上易字第78號
上　訴　人　丙○○
訴訟代理人　洪士宏律師
訴訟代理人　林易玫律師
被上訴人　　甲○○
當事人間第三人異議之訴事件，上訴人對於中華民國94年2 月25
日台灣高雄地方法院93年度訴字第2815號第一審判決提起上訴，
，本院於94年7月21日言詞辯論終結，判決如下：
    主      文
上訴駁回。
第二審訴訟費用由上訴人負擔。
    事      實
一、上訴人起訴主張：上訴人為訴外人乙○○即世欣機械企業行
    （下簡稱乙○○）向亞洲信託投資股份有限公司（下稱亞洲
    信託）借款新台幣（下同）150 萬元之連帶保證人，訴外人
    乙○○因未按期清償借款，借款視為全部到期，亞洲信託乃
    向台灣高雄地方法院就訴外人乙○○之財產聲請假扣押，該
    院於民國89年3 月20日就訴外人乙○○所有置於高雄縣仁武
    鄉○○路3 號之有心研磨機4 台（含自動350 型2 台、自動
    500 型1 台、手動500 型1 台）為假扣押之查封。上訴人於
    92年3 月26日以連帶保證人身分，代訴外人乙○○向亞洲信
    託清償借款120 萬元，並於92年3 月28日與訴外人乙○○簽
    訂機械買賣讓渡書，由上訴人以上開代償金額，買受上開有
    心研磨機4 台及內孔研磨機1 台，上訴人已取得有心研磨機
    4 台之所有權，而亞洲信託已於93年10月20日已撤回上揭假
    扣押之執行，詎被上訴人持對訴外人乙○○之票款債權，於
    93年8 月25日聲請同一法院對上開有心研磨機4 台予以查封
    ，上訴人就該執行標的有所有權，足以排除上開強制執行，
    上訴人自得於上開強制執行程序終結前，對債權人即被上訴
    人提起第三人異議之訴，爰依強制執行法第15條之規定，請
    求命台灣高雄地方法院93年度執字第34304 號強制執行程序
    應予撤銷之判決。並於本院聲明：（一）原判決廢棄。（二
    ）台灣高雄地方法院93年度執字第34304 號強制執行程序應
    予撤銷。
二、被上訴人則以：上訴人為訴外人乙○○之妻舅，上訴人並未
    出資代訴外人乙○○向亞洲信託清償借款，且被上訴人聲請
    法院查封系爭有心研磨機4 台時，正由訴外人乙○○占有使
    用中，訴外人乙○○當場並未提出買賣讓渡書或租賃契約書
    ，又上訴人所提出之上揭文書，均未經公證，亦未提出繳交
    租金之證明，均非真實。訴外人乙○○並未將系爭有心研磨
    機4 台出賣予上訴人，上訴人未能取得系爭有心研磨機之所
    有權，自無足以排除本件強制執行之權利，上訴人請求撤銷
    上開強制執行程序，自屬無據等語。並於本院聲明：上訴駁
    回。
三、兩造不爭執之事項：
（一）上訴人為訴外人乙○○向亞洲信託借款之連帶保證人，因
      訴外人乙○○積欠亞洲信託借款未還，亞洲信託乃向台灣
      高雄地方法院就訴外人乙○○之財產聲請假扣押，該院以
      89年度執全字第500 號於89年3 月20日就訴外人乙○○所
      有置於高雄縣仁武鄉○○路3 號之有心研磨機4 台為假扣
      押之查封，亞洲信託於92年3 月28日出具內載由「上訴人
      代位清償訴外人乙○○即世欣機械企業行積欠亞洲信託12
      0 萬元借款」之代位清償證明書予上訴人，亞洲信託並於
      93年10月20日具狀撤回上揭假扣押之執行。被上訴人於93
      年間以對訴外人乙○○有31萬元本票債權，聲請該院以93
      年度執字第34304 號於93年8 月25日查封系爭有心研磨機
      4 台，系爭有心研磨機具4 台送請鑑價結果，其總價為92
      萬元。
（二）上訴人於92年3 月25日以其所有坐落高雄市○○區○○段
      第17地號土地上門牌編號為同區○○路46號10樓之2 房地
      向中國農民銀行為抵押借款，該行於同年月28日撥貸100
      萬元至上訴人帳內，上訴人於同日匯款85萬元至亞洲信託
      所有之華南銀行東高雄分行帳戶內。
四、本件爭點為：（一）上訴人是否代償訴外人乙○○向亞洲信
    託之借款120 萬元? （二）上訴人是否向訴外人乙○○買受
    系爭有心研磨機4 台? 訴外人乙○○是否向上訴人租賃系爭
    有心研磨機4 台?
（一）上訴人是否代償訴外人乙○○向亞洲信託之借款120萬元?
  1、上訴人為訴外人乙○○向亞洲信託借款之連帶保證人，因
     訴外人乙○○積欠亞洲信託借款未還，亞洲信託乃向台灣
     高雄地方法院以89年度執全字第500 號於89年3 月20日就
     訴外人乙○○所有系爭有機研磨機4 台為假扣押，並聲請
     該院以91年度執字第57160 號執行命令，扣押上訴人於台
     灣銀行高雄分行之存款債權0000000 元，有借款契約書1
     紙及台灣銀行高雄分行92年1 月28日高雄營字第09200008
     401 號函可稽（原審卷第29頁、第56頁），自堪信為真實
     。
  2、上訴人主張其代訴外人乙○○向亞洲信託清償借款120
     萬元等語，被上訴人則抗辯：上訴人並未提出代位清償之
     資金證明云云。經查：上訴人與為同為連帶保證人之訴外
     人黃朝清、黃鴻燕於92年3 月14日代訴外人乙○○向亞洲
     信託清償35萬元，上訴人向訴外人中國農民銀行貸款100
     萬元，於92年3 月28日匯款85萬元至亞洲信託之帳戶內，
     亞洲信託並於92年3 月28日出具上訴人代訴外人乙○○清
     償120 萬元借款之代位清償證明書予上訴人等情，有亞洲
     信託消費者貸款明細分類帳、上訴人中國農民銀行活期儲
     蓄存款存摺明細、匯款單、土地及建物謄本、代位清償證
     明書在卷可稽（原審卷第6 頁、第62至64頁、第67至71頁
     ），並經證人即訴外人乙○○於本院證述明確（本院卷第
     67 頁）， 且本院調閱台灣高雄地方法院89年度執全字500
     號假扣押執行卷宗，亞洲信託於93年10月20日撤回假扣押
     執行之聲請狀內載明：「查89年執全字第500 號假扣押事
     件，因債務人（訴外人乙○○）所欠債務已於92年3 月26
     日，由連帶保證人丙○○代位清償完畢，已無假扣押之必
     要」等語（原審卷第7 頁），綜上，上訴人確於93年3 月
     28 日 前代訴外人乙○○向亞洲信託清償120 萬元，被上
     訴人所辯，委無足採。
（二）上訴人是否向訴外人乙○○買受系爭有心研磨機4台? 訴
      外人乙○○是否向上訴人租賃系爭有心研磨機4台?
  1、上訴人主張：上訴人代訴外人乙○○向亞洲信託清償120
     萬元，並於92年3 月28日，以該120 萬元為價，向訴外人
     乙○○買受其所有之系爭有心研磨機4 台及內孔研磨機1
     台之價金，上訴人並於同日將系爭有心研磨機4 台及內孔
     研磨機1 台租予訴外人乙○○使用，上訴人以間接占有之
     方式，保有系爭有心研磨機4 台等語，雖提出機械買賣讓
     渡書、租賃契約書各1 紙及上訴人於中國農民銀行之活期
     儲蓄存款存摺為證（原審卷第8 頁、本院卷第42、43頁、
     第72至85頁）。被上訴人則抗辯：被上訴人聲請法院查封
     系爭有心研磨機4 台時，正由訴外人乙○○占有使用中，
     訴外人乙○○當場並未提出買賣讓渡書或租賃契約書，況
     上訴人所提出之買賣讓渡書及租賃契約書，均未經公證，
     亦未提出繳交租金之證明，均非真正等語。
  2、經查，上揭買賣讓渡書固載明：「一、甲方（訴外人乙○
     ○）將所有之在高雄縣仁武鄉○○村○○路3 號世欣機械
     行（即訴外人乙○○）內之有心研磨機械肆台及內孔研磨
     機械壹台，出賣讓渡給乙方（上訴人），即日並交給乙方
     （上訴人）接管完畢。二、價金新台幣壹佰貳拾萬元正，
     業經由乙方（上訴人）代償甲方（訴外人乙○○）欠亞洲
     信託投資股份有限公司高雄分公司債務新台幣壹佰貳拾萬
     元完畢。」，惟被上訴人否認該買賣讓渡書內容之真正，
     自應由上訴人就該文書內容之真正，負舉證責任。
  3、經查，本院就訴外人乙○○如何償還上訴人上揭120 萬元?
     上訴人是否以代償之120 萬元買受訴外人乙○○之系爭研
     磨機4 台等情，隔離詢問上訴人本人及證人即訴外人乙○
     ○二人。上訴人於本院陳述：上訴人代償120 萬元後，亞
     洲信託說系爭有心研磨機4 台就屬於上訴人所有，而這120
     萬元款項，上訴人與訴外人乙○○約定自92年3 月28日，
     由訴外人乙○○每月償還現金25000 元予上訴人，至120
     萬元全部清償為止，而至94年7 月12日止，訴外人乙○○
     每月均按時給付等語（本院卷第66頁），訴外人乙○○於
     本院證述：因上訴人幫伊代償120 萬元，所以伊將所有之
     系爭有心研磨機4 台及內孔研磨機1 台讓渡予上訴人，至
     於讓渡係抵多少金額，並未講明，伊只是每月給付上訴人
     租金25000 元，需繳15年等語（本院卷第67頁）。依上訴
     人本人之上揭陳述，上訴人代訴外人乙○○清償120 萬元
     ，訴外人乙○○須按月清償25000 元予上訴人至120 萬元
     全部清償完畢止，則該120 萬元，上訴人並無以作為買受
     系爭研磨機4 台及內孔研磨機1 台之價金之意，否則訴外
     人乙○○為何另須清償該120 萬元。而依證人乙○○之上
     述證詞，系爭有心研磨機4 台讓渡予上訴人，究係折多少
     金額，並未言明等語，足認上訴人未與訴外人乙○○就系
     爭有心研磨機4 台之價金即契約成立要件予以約定，上訴
     人所提出買賣讓渡書記載價金為代償之120 萬元云云，顯
     與事實不符，委無足取。上訴人主張系爭有心研磨機4 台
     已由上訴人買受云云，尚難採信。
  4、又查，上訴人主張上訴人於92年3 月28日買受系爭有心研
     磨機4 台及內孔研磨機1 台後，以每月25000 元出租予訴
     外人乙○○使用，上訴人以間接占有之方式，具有系爭有
     心研磨機4 台之所有權等語，雖據提出租賃契約書及上訴
     人中國農民銀行之活期儲蓄存款存摺為證（本院卷第42、
     43頁、第72至85頁），然被上訴人亦否認該租賃契約書內
     容之真正。本院就訴外人乙○○是否每月交付租金予上訴
     人等情，隔離詢問上訴人本人及證人乙○○，上訴人本人
     於本院陳述：每月租金25000 元，是上訴人至高雄縣仁武
     鄉○○路3 號向乙○○拿取現金等語（本院卷第66頁），
     惟上訴人本人於本院亦陳述：上訴人與訴外人乙○○約定
     ，上揭代償之120 萬元，由訴外人乙○○自92年3 月28日
     起按月給付25000 元，至清償完畢止等語（同上頁），則
     訴外人乙○○每月給付上訴人之25000 元，既為償還上訴
     人120 萬元之每月分期款，則不能同時成為訴外人乙○○
     給付上訴人之租金，上訴人本人之陳述，前後已有矛盾，
     且依上訴人提出之租賃契約書，每月租金係25000 元，租
     期為15年等語，有租賃契約書1 份可（本院卷第42、43頁
     ），依上訴人本人所陳述，訴外人乙○○每月應給付25000
     元予上訴人之時間應為4 年（120 萬元除以25000 元等於
     48個月），亦與上揭租賃契約記載之租期15年不符。而證
     人即乙○○於本院證述：伊現在向上訴人租賃系爭有心研
     磨機4 台及內孔研磨機1 台，伊每月給付25000 元之租金
     予上訴人，需要繳15年，而該25000 元是包括租金以及120
     萬元之借款，至於租金、借款費多少，伊與上訴人並未約
     定，而一般租用系爭機具4 台之行情約1 萬多元至2 萬元
     等語（本院卷第67頁），依證人乙○○之上開證言，證人
     乙○○每月給付上訴人之25000 元並非全部是租金，與租
     賃契約書所約定之租金每月25000 元，亦不相符，則上訴
     人本人及證人乙○○就租金給付一節，二人之陳述與證言
     互相矛盾，上揭租賃契約所載租賃情形顯不實在，上訴人
     主張租賃一節，無法採信。
五、綜上，上訴人並未向訴外人乙○○買受系爭有心研磨機4 台
    ，系爭有心研磨機4 台之所有權人為訴外人乙○○，上訴人
    就執行標的物即系爭有心研磨機4 台並無所有權，不足以排
    除上開強制執行，上訴人依據強制執行法第15條之規定提起
    第三人異議之訴，請求將台灣高雄地方法院93年度執字第34
    304 號強制執行程序撤銷，其中就系爭有心研磨機4 台之強
    制執行部分應予撤銷，並無理由，至於93年度執字第34304
    號強制執行程序令就債務人黃梅津所有之財產為強制執行部
    分，非上訴人所得請求撤銷。從而，原審為上訴人敗訴之判
    決，理由雖有不同，但結果並無不同，上訴意旨，指摘原判
    決不當，求予廢棄改判，為無理由，應予駁回。
六、據上論結，本件上訴無理由，依民事訴訟法第449 條第1 項
    、第2項 、第78條，判決如主文。
中     華   民   國   94    年    7    月    29       日
                        民事第二庭
                            審判長法官  簡色嬌
                            法      官  謝靜雯
                            法      官  朱玲瑤
以上正本證明與原本無異。
不得上訴。
中     華   民   國   94    年    7    月    29       日
                            書  記  官  黃英彥
